臺灣高等法院刑事判決　　　　　　　　 94年度上易字第238號
上　訴　人　臺灣板橋地方法院檢察署檢察官
上　訴　人
即　被　告　甲○○
　　　　　　丙○○
上列2人共同
選任辯護人　沙洪律師
上列上訴人因被告妨害秘密等案件，不服臺灣板橋地方法院93年
度易字第452 號，中華民國94年1月5日第一審判決（起訴案號：
臺灣板橋地方法院檢察署92年度偵字第18114 號），提起上訴，
本院判決如下：
    主  文
上訴駁回。
    事  實
一、緣乙○○與其中度智能障礙之女李美珠，原居住在台北縣泰
    山鄉○○街16號之2 (下稱系爭房屋)，嗣系爭房屋及所坐落
    基地於陳萬檔與中國信託商業銀行間拍賣抵押物之強制執行
    事件中，由莊子賢於92年5月8日拍定，並於同年5 月22日取
    得系爭房屋暨土地之所有權。詎乙○○因與陳萬檔間之糾紛
    尚未解決而拒絕搬遷，莊子賢之母楊秋遂於92年7 月下旬某
    日委由代書甲○○、丙○○前往上開地點協調乙○○自系爭
    房屋遷出等事宜。詎甲○○、丙○○已數次前往上址協調乙○○搬遷未成，遂於92年8 月11日晚間11時30分許再度前往
    上址與乙○○洽談搬遷事宜。甲○○、丙○○抵達系爭房屋
    ，適大門未鎖，乃逕自推門入內，見乙○○與其女在臥室已
    然入睡，竟共同基於竊錄他人非公開活動之犯意聯絡，由甲○○持其隨身攜帶之相機，拍攝竊錄乙○○與其女李美珠睡
    眠之非公開活動，希望乙○○自知理虧而遷出系爭房屋。嗣
    乙○○於偵查中提出告訴，始為台灣板橋地方法院檢察署檢
    察官查悉上情。
二、案經乙○○訴由台灣板橋地方法院檢察署檢察官偵查起訴。
    理  由
壹、程序部分：
一、本案是否逾告訴期間？
  (一)上訴人即被告甲○○、丙○○之辯護人主張：告訴人乙○○
    於93年6月21日始向原審於補充告訴理由狀中陳明被告2人涉
    有刑法第315條之1妨害祕密之罪嫌，距告訴人知悉被告2 人
    行為之92年10月21日起至其具狀表明告訴之意之93年6 月21
    日止，已逾6 個月之告訴期間，本件應為不受理之判決等語
    。
  (二)經查：告訴人於92年10月14日臺灣板橋地方法院檢察署92年
    度他字第2758號案件偵查時，即向檢察事務官表示，「92年
    8 月11日晚上11點半左右，張 (金來)及陳 (建寰)用照相機
    照我，我告他們妨害自由。」等語 (見他字卷第35頁反面、
    第36頁），並於92年10月28日偵查時再次向檢察事務官表示
    ：「 (問：是否告張 (金來)及陳 (建寰)刑法第315條之1第
    2 項無故照相他人非公開之活動？)是的。我要對陳 (建寰)
    及張 (金來）2 人提妨害祕密之告訴。」等語 (見他字卷第
    68 頁反面、第69頁)，是告訴人於92年10月28日即已對被告
    2人之妨害祕密犯行提出告訴，並未逾法定之6個月告訴期間
    ，本件之告訴係屬合法。辯護人指告訴人迄93年6 月21日始
    行提出告訴，尚有誤會。
二、有關證據能力之問題：
    按傳聞法則之重要理論依據，在於傳聞證據未經當事人之反
    對詰問予以核實，乃予排斥，惟若當事人已放棄對原供述人
    之反對詰問權，於法院審判時表明同意該等傳聞證據可作為
    證據，基於證據資料愈豐富，愈有助於真實發現之理念，並
    貫徹刑事訴訟法修法加重當事人進行主義之精神，確認當事
    人對於證據能力有處分權之制度，傳聞證據經當事人同意作
    為證據，法院認為適當者，亦得為證據。另當事人於調查證
    據時，對於傳聞證據表示「沒有意見」、「對於證據調查無
    意見」，而未於言詞辯論終結前聲明異議 (Without Object
    ion)，應視為已有將該等傳聞證據採為證據之同意，此刑事
    訴訟法第159條之5定有明文。上訴人即被告2 人於本院審理
    時，已表示對於全案卷證之證據能力均無意見，依刑事訴訟
    法第159條之5第2項之規定，應視為被告2人已同意被告以外
    之人之警詢及偵查中筆錄均有證據能力，而可作為證據，本
    院斟酌被告以外之人於警詢及偵查中之筆錄並非非法取得，
    亦無證明力明顯過低之情形，且經法院於審判期日依法進行
    證據之調查、辯論，被告2 人於訴訟上之程序權，已受保障
    ，是該等筆錄，均得採為證據，先予敘明。
貳、實體部分：
一、訊之被告甲○○、丙○○，固不否認於上開時、地拍攝告訴
    人與其女李美珠睡眠中之照片等情，然矢口否認有何刑法第
    315 條之1第2款犯行，被告甲○○辯稱：當時其拍照係要了
    解房屋之使用情形及有無遭破壞，以便他日訴請遷讓時留取
    證據，並沒有妨害告訴人祕密之犯意，且其於92年10月24日
    檢察官偵查時，即主動向檢察官表明拍照之事，並提出照片
    扣案，應有刑法第62條自首之適用云云；被告丙○○辯稱：
    其雖與被告甲○○同去告訴人居住之系爭房屋，但不知被告
    甲○○有攜帶相機，亦不知被告甲○○有拍照情事，其與被
    告甲○○間並無意思之聯絡及行為之分擔云云。
二、經查：
  (一)被告甲○○坦承於上揭時、地拍攝告訴人與其女睡眠中之照
    片乙節，並有被告甲○○於92年10月24日檢察官偵訊中所提
    出之照片1 幀可憑（見台灣板橋地方法院檢察署92年度偵字
    第18114號卷第118頁），並經告訴人於偵查中 (見偵查卷第
    110頁反面)、原審法院及本院審理中指述甚詳，此部分之事
    實應堪認定。
  (二)被告甲○○辯稱：其係為房屋遷讓事宜進行搜證，縱其所辯
    屬實，然被告甲○○為了解系爭房屋使用情形，仍應循正當
    管道為之，不得以拍攝他人非公開活動照片之方式為之，此
    部分僅屬被告甲○○犯罪動機之範疇，尚不影響被告甲○○
    竊錄他人非公開活動犯罪故意之認定，且被告甲○○於原審
    辯稱：告訴人之女兒係智障，其想以各種管道讓告訴人搬家
    ，告訴人自稱是老師，其認為告訴人行為有敗壞風俗之嫌，
    萬一其被告就可以拿出照片來云云 (見原審卷第46頁），可
    見被告甲○○對告訴人及其女於案發時仍居住系爭房屋內早
    已知情，且對於告訴人及其女兒之背景資料，已略有所悉，
    是被告甲○○所辯係為了解房屋使用情形而拍照云云，係事
    後卸責之詞，並非可採。
  (三)被告甲○○另又辯稱：其於92年10月24日檢察官偵查時，即
    主動向檢察官表明拍照之事，並提出照片扣案，應有刑法第
    62條自首之適用云云。惟：告訴人於92年10月14日臺灣板橋
    地方法院檢察署92年度他字第2758號案件偵查時，即向檢察
    事務官表示，「92年8月11日晚上11點半左右，張 (金來)及
    陳 (建寰)用照相機照我，我告他們妨害自由。」等語 ( 見
    他字卷第35頁反面、第36頁），同日偵查時，檢察事務官詢
    問被告甲○○是否有於同年8 月11日到告訴人家中？被告甲○○答稱：其曾到告訴人家中談搬遷事宜，但時間忘了，其
    並沒有拿相機照告訴人云云 (見他字卷第38頁）。是被告於
    92年10月14日面對告訴人之指訴時，即當庭否認犯罪，其行
    為並未符合對於未發覺之罪，自首而接受裁判之刑法第62條
    規定，自難依刑法第62條之規定減輕其刑。
  (四)被告丙○○亦坦承其與被告甲○○共同前往告訴人居住之系
    爭房屋數次，有時於深夜前往，係前去談論房屋遷讓事宜，
    92 年8月11日亦有前往等情，且其於原審時辯稱：之前曾向
    鄰居打聽告訴人及其女兒相處情形，當日本來是要和告訴人
    協調搬遷之事，結果一到現場，發現這情形 (即照片上所示
    睡覺情形)，那天告訴人好像有喝酒，中間有醒來1次，才發
    現「我們」 (即被告2人)拍照 (見原審卷第46頁、第47頁)
    ；「我們」聽鄰居說，告訴人有欺負他女兒，「我們」拍照
    是想保護他女兒，我認為他女兒不應受這種苦 (見原審卷第
    104 頁)云云，是被告陳建來案發日並非第1次前往系爭房屋
    ，其每次均與同案被告甲○○共同前往，於原審對於拍照緣
    由及經過亦多所描述，顯然其主觀上具有與被告甲○○共同
    加功於竊錄告訴人非公開活動之意思，亦即被告2 人就竊錄
    告訴人非公開活動行為之實施具有相互利用其行為之合同意
    思，應認係共犯，被告於本院審理時，辯稱其僅係陪同被告
    甲○○前往，不知被告甲○○拍照之事云云，係事後卸責之
    詞，不足採信。
  (五)本件事證明確，被告2人犯行均堪認定，應予依法論科。
三、核被告甲○○、丙○○拍攝告訴人與其女之睡眠情狀所為，
    均係犯刑法第315 條之1第2款無故以照相竊錄他人非公開之
    活動罪。被告2 人就上述犯行，有犯意聯絡及行為分擔，均
    為共同正犯。
四、公訴意旨認被告2人另涉犯刑法第306條之侵入住宅罪嫌云云
    。經查，系爭之台北縣泰山鄉○○街16號之2 房屋及所坐落
    基地業於92年5月8日由莊子賢拍定，並於同年5 月22日取得
    該房屋暨土地之所有權，此有權利移轉證書及登記謄本各1
    件在卷可查。而被告甲○○、丙○○係受拍定人莊子賢之母
    楊秋委託處理系爭房屋拍定暨協調乙○○搬遷事宜乙節，業
    經證人楊秋、莊子賢於警詢及偵查中陳述屬實（見偵查卷第
    26、29、114 頁）。被告甲○○、丙○○既受該房屋合法權
    利人之委託而進入該屋協調告訴人搬遷事宜，以其已受房屋
    所有權人之同意而進入該屋之主觀認知，實難謂其2 人有侵
    入他人住宅之犯罪意思可言。此外，復查無其他積極證據足
    資認定被告2人涉有侵入住宅犯行，就被告2人所涉侵入住宅
    罪嫌，本應為無罪之諭知，然公訴意旨認此部分罪名與前開
    認定有罪部分屬裁判上1 罪關係，就此部分爰不另為無罪之
    諭知，併此敘明。
五、原審認被告2人罪證明確，援引刑法第28條、第315 條之1第
    2款、第38條第1項第3款、第41條第1項前段、罰金罰鍰提高
    標準條例第2條之規定，審酌被告2人均無前科，素行良好，
    受具合法所有權限之屋主委託與占用該屋之告訴人協調搬遷
    適宜，一時思慮不週而為本件犯行之犯罪動機、目的、手段
    ，與其2 人未將拍攝所得照片進一步對外散布，損害程度尚
    低，及其等犯後態度非惡等一切情狀，各量處拘役30日，並
    諭知易科罰金折算標準。至於扣案之照片1 幀（見偵查卷第
    118 頁）係被告甲○○所有因本件犯罪所得之物，業經被告
    2 人於原審法院審理中供述甚詳，應依法宣告沒收，經核原
    判決認事用法，並無違誤，量刑亦屬妥適，檢察官依告訴人
    之請求，援引告訴人所具刑事聲明上訴狀所載，上訴主張被
    告2人破門而入，引起告訴人及女兒怕怕，被告2人於92 年7
    月31日起，多次破門而入，並毆打告訴人成傷，告訴人之女
    才至其房間與其同睡，被告2人於原審審理時3次未到庭，可
    見其2 人無法無天，此案之發生係告訴人遭案外人陳萬檔欺
    騙以系爭房屋向銀行借錢，因陳萬檔無法還錢，房屋遭銀行
    拍賣，因與陳萬檔糾紛未解決，所以才拒絕搬遷，此事理應
    由里長和解，不應請流氓打人解決等語，惟，被告2 人於原
    審調查審理時，固未曾出庭應訊，惟尚無法依此即推認被告
    2 人犯罪，而被告與陳萬檔間之金錢糾紛，應另循合法途徑
    解決，但與公訴人起訴之被告 2人犯行，並無關聯，尚無法
    執為被告2人不利之認定。至於告訴人所指被告 2人自92年7
    月31日起多次破門而入，並毆打其成傷乙節，業經臺灣板橋
    地方法院檢察署檢察官，於92年12月3日以92年度偵字第181
    14號處分書為不起訴處分，有該處分書在卷可憑，告訴人若
    對檢察官之不起訴處分不服，應於該案依法定程序再議，而
    非於本案就該等已經檢察官為不起訴處分之事再行爭執，是
    檢察官依告訴人所具刑事聲明上訴狀提起上訴，尚難認為有
    理。另被告2人另執前詞提起上訴，否認犯罪，亦無理由，
    檢察官及被告2人之上訴均應駁回。
六、告訴人另行具狀表示：被告2 人約拍了10多張照片，尚有告
    訴人未穿內外褲之照片，尚未提出，此部分亦涉犯妨害秘密
    之罪嫌。惟被告甲○○雖於本院92年3 月24日開庭時一度表
    示當天拍了其他的照片，惟並未承認其所拍其他照片係告訴
    人未穿內外褲之裸體照片，僅表示係其拍攝屋內使用狀況之
    照片，被告甲○○並辯稱因其係以立可拍相機拍攝，並未留
    有底片等語，於本院審理時復稱：因公司重新裝潢，已尋無
    其他照片等語，是被告甲○○是否有其他竊錄告訴人非公開
    活動之犯行，除告訴人之指訴外，並無其他證據佐證，此部
    分本院尚難併予審究，附此敘明。
據上論斷，應依刑事訴訟法第368條，判決如主文。
本案經檢察官周志榮到庭執行職務。
中　　華　　民　　國　　94　　年　　5 　　月　　9 　　日
　　　　　　　　　刑事第七庭審判長法　官  蔡秀雄
　　　　　　　　　　　　　　　    法　官  林明俊
　　　　　　　 　 　　　　　　　　法　官  蘇素娥
以上正本證明與原本無異。
不得上訴。
                                  書記官  何閣梅
中　　華　　民　　國　　94　　年　　5 　　月　　9 　　日
附錄：本案論罪科刑法條全文
中華民國刑法第315條之1
有左列行為之一者，處三年以下有期徒刑、拘役或三萬元以下罰
金：
一  無故利用工具或設備窺視、竊聽他人非公開之活動、言論或
    談話者。
二  無故以錄音、照相、錄影或電磁紀錄竊錄他人非公開之活動
    、言論或談話者。
